【裁判字號】    98,審訴,2251
【裁判日期】    990211
【裁判案由】    偽造文書等
【裁判全文】
臺灣高雄地方法院刑事判決            98年度審訴字第2251號
公  訴  人  臺灣高雄地方法院檢察署檢察官
被      告  甲○○
上列被告因偽造文書等案件，經檢察官聲請簡易判決處刑（98年
度偵字第4967號），本院認不應以簡易判決處刑，改依通常程序
審理，判決如下：
    主  文
甲○○犯如附表一所示之捌罪，各處如附表一所示之刑；又犯如
附表二所示之罪，所處之刑及沒收之物各如附表二所示；又犯
如附表三所示之肆罪，各處如附表三所示之刑。應執行有期徒刑
貳年，如易科罰金，以新臺幣壹仟元折算壹日，緩刑年。附表
二所示偽造之「乙○○」署押共枚，均沒收。
被訴竊盜部分均無罪。
    事  實
一、甲○○與乙○○係同居男女朋友關係，詎甲○○需款孔急，
    竟意圖為自己不法之所有，自民國96年7 月25日起至同年12
    月3 日如附表一、二、三所示時間，在其與乙○○同居之高
    雄縣岡山鎮○○路50號13樓住處，趁乙○○不注意之際，擅
    自拿取乙○○所有之聯邦銀行信用卡（卡號：
    0000000000000000號，以下簡稱系爭信用卡），並持之分別
    為下列行為：
  (一)各基於意圖為自己不法利益之意圖，於如附表一所示之時間
    ，以輸入乙○○系爭信用卡基本資料及密碼向附表一所示行
    動通訊公司為線上繳款之不正方式，冒用乙○○身分，使聯
    邦銀行陷於錯誤，而認登入者為乙○○本人，並依其所為授
    權付款之指示，將附表一所示金額支付予附表一所示店家，
    甲○○因而詐得免繳納通訊費用之財產上不法利益。
  (二)復分別基於行使偽造私文書及意圖為自己不法所有之犯意，
    於附表二所示之時間、地點，分別至附表二所示之特約商店
    刷卡消費，並於編號二所示信用卡消費簽帳單持卡人簽名欄
    上，各偽簽「乙○○」之署名1 枚，並持此佯稱乙○○本人
    持卡消費意思之私文書，交付予上開特約商店之店員以行使
    ，致該等商店店員陷於錯誤，誤信係乙○○本人消費購物，
    而交付其所購買之如附表二所示商品與甲○○；待該商店據
    以向聯邦銀行請款時，並使聯邦銀行陷於錯誤，認該署名為
    合法持卡人所為授權付款之具體指示，而付款予各該商店，
    足生損害於聯邦銀行及各該店家確認持卡人身分之正確性以
    及乙○○本人。
  (三)又分別意圖為自己不法之所有，明知將該信用卡插入自動櫃
    員機，輸入密碼，係表示已得到信用卡持有人之同意而得以
    提款，竟未得乙○○同意，仍於附表三所示之時間，多次持
    系爭信用卡插入金融機構之自動付款設備，以輸入乙○○系
    爭信用卡之預借現金密碼方式，使上開自動付款設備辨識系
    統誤認其為真正持卡人，而以此不正方法，由自動付款設備
    取得如附表三所示之金額。嗣因乙○○接獲銀行催繳信用卡
    債務之通知，察覺有異，而報警處理，始悉上情。
二、案經被害人乙○○訴請臺灣高雄地方法院檢察署檢察官偵查
    後聲請簡易判決處刑。
    理  由
壹、有罪部分
一、證據能力
    本判決所引用之其他證據資料（詳後引用之各項證據），其
    中係屬傳聞證據部分，縱無刑事訴訟法第159 條之1 至第15
    9 條之4 或其他規定之傳聞證據例外情形，亦因被告甲○○
    及檢察官均已明示同意作為證據使用（本院卷第84頁參照）
    ，且本院審酌卷內並無事證顯示各該陳述之作成時、地與週
    遭環境，有何致令陳述內容虛偽、偏頗之狀況後，也認為適
    當，依刑事訴訟法第159 條之5 第1 項之規定，為傳聞法則
    之例外，應有證據能力。
二、訊據被告甲○○於審理中對上開事實均坦承不諱（見本院卷
    第86頁），核與證人即被害人乙○○於警詢、偵訊及本院審
    理中證述相符，並有聯邦銀行持卡人遭盜刷明細附卷可稽（
    98年度偵字第4967號第18頁至第19頁），足認被告甲○○上
    開自白應與事實相符，本案事證明確，被告上開犯行堪以認
    定，應依法論科。
三、核被告所為係分別犯下列各罪：（一）附表一部分，均係犯
    刑法第339 條第2 項詐欺得利罪；（二）附表二部分，係犯
    刑法第216 、第210 條行使偽造私文書罪、第339 條第1 項
    詐欺取財罪，又被告於附表二所示之文書上偽造乙○○之署
    名，該低度行為應為偽造私文書之階段行為，又其偽造私文
    書後持以行使，其偽造之低度行為，已為各該行使之高度行
    為所吸收，均不另論罪。另被告以一行為觸犯行使偽造私文
    書及詐欺取財2 罪名，均為想像競合犯，應各依刑法第55條
    之規定，從一重之行使偽造私文書罪處斷。（三）附表三部
    分，係犯第339 條之2 第1 項之非法由自動付款設備取得他
    人財物罪。又被告所犯如上開附表一所示8 次詐欺得利犯行
    、附表二所示3 次行使偽造私文書犯行及附表三所示4 次非
    法由自動付款設備取得他人財物犯行間，在社會交易上均具
    有獨立經濟意義，且各次行為亦已分別造成被害人乙○○、
    特約商店及發卡銀行受有財產損失，實非可徒以消費日期、
    地點相同而遽認其為數個舉動之接續施行、進而成立包括一
    罪予以評價，準此，被告上開罪行，彼此間犯意個別且行為
    互殊，自應分論併罰。爰審酌被告正值青壯，不思進取，竟
    起貪念盜用乙○○之系爭信用卡以預借現金、刷卡消費並支
    付欠款，滿足個人對於物質之慾望，擾亂金融交易秩序及他
    人經濟信用，盜刷金額共計新臺幣14萬8272元，致乙○○受
    有財產之損失，惟犯後尚能坦承犯行，暨其犯罪之動機、目
    的、手段等一切情狀，各量處如附表所示之刑，並定其應執
    行刑及諭知易科罰金之折算標準。又被告行為時刑法第41條
    第2 項「前項規定於數罪併罰，其應執行之刑未逾六月者，
    亦適用之。」，然被告行為後該規定業經司法院大法官釋字
    第662 號解釋（民國98年6 月19日公布）認：「中華民國94
    年2 月2 日修正公布之現行刑法第41條第2 項，關於數罪併
    罰，數宣告刑均得易科罰金，而定應執行之刑逾6 個月者，
    排除適用同條第1 項得易科罰金之規定部分，與憲法第23條
    規定有違，並與本院釋字第366 號解釋意旨不符，應自本解
    釋公布之日起失其效力」，是上開規定業經修正為刑法41條
    第8項 ：「第1 項至第4 項及第7 項之規定，於數罪併罰之
    數罪均得易科罰金或易服社會勞動，其應執行之刑逾6 月者
    ，亦適用之」，並於99年1 月1 日生效施行。故本件所定應
    執行之刑雖已逾6 月，惟依上開釋字第662 號解釋意旨及修
    正後規定，仍得易科罰金，應併諭知易科罰金之折算標準，
    附此敘明。末查，被告未曾因故意犯罪受有期徒刑以上刑之
    宣告，有其前科紀錄表可參，且被害人乙○○亦於本院審理
    時表示願意原諒被告（見本院卷第85頁），堪信被告經此偵
    審教訓後，應知所警愓，無再犯之虞，本院認為所宣告之刑
    以暫不執行為宜，爰併宣告緩刑3 年，以啟自新。末按，被
    告在信用卡簽帳單上所分別偽造之「乙○○」署名共3 枚，
    雖未扣案，但無證據證明已滅失，爰依刑法第219 條規定，
    不問屬於犯人與否，併予宣告沒收。
貳、無罪部分
一、公訴意旨另以：被告甲○○於附表一、二、三所示時間，多
    次拿取系爭信用卡之行為，亦涉犯刑法第320 條第1 項之竊
    盜罪嫌等語。
二、按刑法上之竊盜罪，須意圖為自己或第三人不法之所有，而
    竊取他人所有物，為其成立要件，若行為人祇因暫時之使用
    而取得之，用後即行歸還，既欠缺意思要件，自難以竊盜罪
    責相繩（參照最高法院71年度台上字第7031號、78年度台上
    字第2366號判決）。經查，被告每次擅取乙○○之系爭信用
    卡為前述犯行後，均放回原處之事實，業據被告供承在卷（
    見本院卷第88頁），並經證人乙○○於本院審理時陳明屬實
    （見本院卷第85頁），足見被告僅係意在盜用上開物品，而
    無據為己有之不法所有意圖，是其所為與刑法上竊盜罪之構
    成要件，尚屬有間。又檢察官認被告此部分行為與其前述論
    罪科刑部分為數罪之關係，此部分既不構成犯罪，依法自應
    為無罪之諭知。
據上論斷，依刑事訴訟法第452 條、第299 條第1 項前段、第30
1 條第1 項、刑法第216 條、第210 條、第339 條第1 項、第2
項、第339 條之2 第1 項、第55條、第51條第5 款、第41條第1
項前段、第41條第8 項、第74條第1 項第1 款、第219 條，刑法
施行法第1 條之1 第1 項、第2 項前段判決如主文。
本案經檢察官張貽琮到庭執行職務。
中    華    民    國    99    年    2     月    11    日
                  刑事第三庭  審判長法  官 黃宗揚
                                    法  官 陳筱雯
                                    法  官 陳航代
以上正本證明與原本無異。
如不服本判決應於收受判決後10日內向本院提出上訴書狀，並應
敘述具體理由。其未敘述上訴理由者，應於上訴期間屆滿後20日
內向本院補提理由書(均須按他造當事人之人數附繕本)「切勿逕
送上級法院」。
中    華    民    國    99    年    2     月    11    日
                                    書記官 陳玉娥
附表一
 ┌──┬──────┬────────┬──────┬──────────┐
 │編號│  犯罪時間  │    犯罪手法    │不法利益金額│    主         文   │
 ├──┼──────┼────────┼──────┼──────────┤
 │1   │97年7月25日 │電話撥打遠傳電信│3786元      │甲○○犯詐欺得利罪，│
 │    │            │為0000000000門號│            │處有期徒刑貳月，如易│
 │    │            │之線上繳款      │            │科罰金，以新臺幣壹仟│
 │    │            │                │            │元折算壹日。        │
 │    │            │                │            │                    │
 ├──┼──────┼────────┼──────┼──────────┤
 │2   │97年7月25日 │電話撥打台灣大哥│5884元      │甲○○犯詐欺得利罪，│
 │    │            │大電信為不詳門號│            │處有期徒刑貳月，如易│
 │    │            │之線上繳款      │            │科罰金，以新臺幣壹仟│
 │    │            │                │            │元折算壹日。        │
 ├──┼──────┼────────┼──────┼──────────┤
 │3   │97年8月11日 │線上消費儲值遊戲│600元       │甲○○犯詐欺得利罪，│
 │    │            │點數            │            │處有期徒刑貳月，如易│
 │    │            │                │            │科罰金，以新臺幣壹仟│
 │    │            │                │            │元折算壹日。        │
 ├──┼──────┼────────┼──────┼──────────┤
 │4   │97年8月30日 │電話撥打遠傳電信│6525元      │甲○○犯詐欺得利罪，│
 │    │            │為0000000000門號│            │處有期徒刑貳月，如易│
 │    │            │之線上繳款      │            │科罰金，以新臺幣壹仟│
 │    │            │                │            │元折算壹日。        │
 ├──┼──────┼────────┼──────┼──────────┤
 │5   │97年9月11日 │電話撥打遠傳電信│3809元      │甲○○犯詐欺得利罪，│
 │    │            │為0000000000門號│            │處有期徒刑貳月，如易│
 │    │            │之線上繳款      │            │科罰金，以新臺幣壹仟│
 │    │            │                │            │元折算壹日。        │
 ├──┼──────┼────────┼──────┼──────────┤
 │6   │97年11月8日 │電話撥打遠傳電信│5163元      │甲○○犯詐欺得利罪，│
 │    │            │為0000000000門號│            │處有期徒刑貳月，如易│
 │    │            │之線上繳款      │            │科罰金，以新臺幣壹仟│
 │    │            │                │            │元折算壹日。        │
 ├──┼──────┼────────┼──────┼──────────┤
 │7   │97年11月28日│電話撥打台灣大哥│3391元      │甲○○犯詐欺得利罪，│
 │    │            │大電信為00000000│            │處有期徒刑貳月，如易│
 │    │            │51門號之線上繳款│            │科罰金，以新臺幣壹仟│
 │    │            │                │            │元折算壹日。        │
 ├──┼──────┼────────┼──────┼──────────┤
 │8   │97年12月3日 │電話撥打遠傳電信│6425元      │甲○○犯詐欺得利罪，│
 │    │            │為0000000000門號│            │處有期徒刑貳月，如易│
 │    │            │之線上繳款      │            │科罰金，以新臺幣壹仟│
 │    │            │                │            │元折算壹日。        │
 └──┴──────┴────────┴──────┴──────────┘
附表二
 ┌──┬──────┬────────┬──────┬──────────┐
 │編號│  犯罪時間  │   犯罪地點     │詐得財物及價│    主        文    │
 │    │            │                │值          │                    │
 ├──┼──────┼────────┼──────┼──────────┤
 │1   │97年10月30日│燦坤3C新岡山店- │3 萬9800元（│甲○○犯行使偽造私文│
 │    │            │高雄縣岡山鎮溪東│電腦一部）  │書罪，處有期徒刑月│
 │    │            │路68號。        │            │，如易科罰金，以新臺│
 │    │            │                │            │幣壹仟元折算壹日。簽│
 │    │            │                │            │帳單上持卡人簽名欄偽│
 │    │            │                │            │造之「乙○○」署押壹│
 │    │            │                │            │枚，沒收。          │
 ├──┼──────┼────────┼──────┼──────────┤
 │2   │97年11月9日 │台灣中油岡山站- │1000元      │甲○○犯行使偽造私文│
 │    │            │高雄縣岡山鎮岡山│            │書罪，處有期徒刑貳月│
 │    │            │南路45號。      │            │，如易科罰金，以新臺│
 │    │            │                │            │幣壹仟元折算壹日。簽│
 │    │            │                │            │帳單上持卡人簽名欄偽│
 │    │            │                │            │造之「乙○○」署押壹│
 │    │            │                │            │枚，沒收之。        │
 ├──┼──────┼────────┼──────┼──────────┤
 │3   │97年11月16日│燦坤3C新岡山店- │1889元      │甲○○犯行使偽造私文│
 │    │            │高雄縣岡山鎮溪東│            │書罪，處有期徒刑貳月│
 │    │            │路68號，偽造「黃│            │，如易科罰金，以新臺│
 │    │            │品慎」簽名一枚，│            │幣壹仟元折算壹日。簽│
 │    │            │簽帳消費購買耳機│            │帳單上持卡人簽名欄偽│
 │    │            │                │            │造之「乙○○」署押壹│
 │    │            │                │            │枚，沒收之。        │
 └──┴──────┴────────┴──────┴──────────┘
附表三
 ┌──┬──────┬────────┬───────┬──────────┐
 │編號│ 犯罪時間   │  犯罪手法      │詐得財物及價值│   主     文        │
 ├──┼──────┼────────┼───────┼──────────┤
 │1   │97年8月13日 │網路ATM預借現金 │3萬元         │甲○○犯非法由自動付│
 │    │            │                │              │款設備取財罪，處有期│
 │    │            │                │              │徒刑貳月，如易科罰金│
 │    │            │                │              │，以新臺幣壹仟元折算│
 │    │            │                │              │壹日。              │
 ├──┼──────┼────────┼───────┼──────────┤
 │2   │97年8月23日 │台新國際商業銀行│1萬元         │甲○○犯非法由自動付│
 │    │            │岡山分行ATM 預借│              │款設備取財罪，處有期│
 │    │            │現金            │              │徒刑貳月，如易科罰金│
 │    │            │                │              │，以新臺幣壹仟元折算│
 │    │            │                │              │壹日。              │
 ├──┼──────┼────────┼───────┼──────────┤
 │3   │97年8月28日 │台新國際商業銀行│1萬元         │甲○○犯非法由自動付│
 │    │            │岡山分行ATM 預借│              │款設備取財罪，處有期│
 │    │            │現金            │              │徒刑貳月，如易科罰金│
 │    │            │                │              │，以新臺幣壹仟元折算│
 │    │            │                │              │壹日。              │
 ├──┼──────┼────────┼───────┼──────────┤
 │4   │97年9月11日 │台新國際商業銀行│2萬元         │甲○○犯非法由自動付│
 │    │            │岡山分行ATM 預借│              │款設備取財罪，處有期│
 │    │            │現金            │              │徒刑貳月，如易科罰金│
 │    │            │                │              │，以新臺幣壹仟元折算│
 │    │            │                │              │壹日。              │
 └──┴──────┴────────┴───────┴──────────┘
附錄論罪科刑法條
第210條
偽造、變造私文書，足以生損害於公眾或他人者，處五年以下有
期徒刑。
第216條
行使第二百十條至第二百十五條之文書者，依偽造、變造文書或
登載不實事項或使登載不實事項之規定處斷。
第339條
意圖為自己或第三人不法之所有，以詐術使人將本人或第三人之
物交付者
，處五年以下有期徒刑、拘役或科或併科一千元以下罰金。
以前項方法得財產上不法之利益或使第三人得之者，亦同。
前二項之未遂犯罰之。
第339條之2
意圖為自己或第三人不法之所有，以不正方法由自動付款設備取
得他人之物者，處三年以下有期徒刑、拘役或一萬元以下罰金。
以前項方法得財產上不法之利益或使第三人得之者，亦同。

司法院資訊處製作；財團法人民間司法改革基金會備份。
